臺灣雲林地方法院刑事判決　　　　　　　 95年度訴字第941號
公　訴　人　臺灣雲林地方法院檢察署檢察官
被　　　告　甲○○
　　　　　　乙○○
上　一　人
選任辯護人　張智學律師
上列被告因偽證案件，經檢察官提起公訴 （95年度偵字第5774號
），本院判決如下：
    主      文
甲○○證人，於執行審判職務之公署審判時，於案情有重要關係
之事項，供前具結，而為虛偽陳述，累犯，處有期徒刑陸月。
乙○○證人，於執行審判職務之公署審判時，於案情有重要關係
之事項，供前具結，而為虛偽陳述，處有期徒刑肆月，緩刑年
，並應自本判決確定之日起壹個月內，向公庫支付新臺幣捌萬元
。
    事實及理由
一、犯罪事實：
    甲○○前因違反毒品危害防制條例案件，經本院於民國93年
    9 月30日以93年度訴字第490 號判處有期徒刑7 月確定，於
    94年5 月16日縮短刑期執行完畢，和乙○○分別於94年7 月
    22日上午9 時許，在本院刑事第一法庭審理另案被告曾進發
    涉嫌違反毒品危害防制條例案件（本院93年度訴字第239 號
    ，上訴案號為臺灣高等法院臺南分院94年度上訴字第880 號
    ）時，皆經傳訊以證人身分到庭作證，並由執行審判職務時
    之審判長告知具結義務及刑法偽證罪責，於供前具結後，經
    交互詰問時，甲○○、乙○○明知具結後應據實陳述，並不
    得為任何不實之陳述，卻就另案被告曾進發有無販賣第一級
    毒品之於案情有重要關係事項，甲○○、乙○○分別虛偽陳
    述如下，而欲脫免曾進發販賣第一級毒品之罪責，其所為虛
    偽之陳述，足生影響於該案件判決之結果：
  (一)甲○○部分：
   「（問：有無向曾進發買過毒品？）我那時是拿錢寄他去拿
    ，曾經有一次是這樣子。」「（問：請你就如何拿錢叫曾進
    發買毒品，把當天經過詳細敘述？）我那時候，拿錢就麻煩
    他一起去拿，寄他去拿。」「（問：你拿壹仟元給曾進發買
    毒品，曾進發有無賺你的錢？）沒有。」「（問：你向曾進
    發買毒品的時候，你怎麼跟他說？）我跟他講，龜兄我可以
    麻煩你幫我拿藥，他說他沒有賣，他說要不然我們合資一起
    去拿，因為他不夠錢。」「（提示甲○○92年5 月20日警詢
    筆錄警卷第43至46頁，問：這是否當時你跟警察所說的話？
    ）因為我回答是寄他去買，但是我不是說跟他購買，我當時
    有回答就是這樣回答，我是跟辦案警察說我就是寄他去拿。
    」
  (二)乙○○部分：
    「（問：你有無向曾進發買過毒品？）怎麼說用買的，因為
    我們都是用公家，比較便宜。」「（問：什麼叫用公家？）
    就是，如果我們身上有五千，兩個人加起來，他也五千，我
    也五千，這樣合起來，就可能可以拿比壹萬較多的東西。」
    「（問：曾進發幫你拿毒品，有無賺你的錢？）乙○○：「
    據我所知沒有。」「（提示乙○○92年6 月4 日警詢筆錄，
    第48頁到第53頁，問：這是當時你在警察局所作的筆錄，這
    是否你當時跟警察所說？）我只跟他說我也跟壹個綽號神經
    拿，我沒有都跟紅龜拿。」
二、認定犯罪事實所憑之證據及理由：
  (一)臺灣雲林地方法院刑事第一法庭94 年7 月22日93年度訴第
    239 號審理筆錄。
  (二)臺灣高等法院臺南分院94年度上訴字第880號判決書1份。
  (三)電話監聽譯文。
  (四)證人結文2份。
  (五)被告甲○○、乙○○於本院審理時，對前開犯罪事實坦白承
    認，核於上揭證據資料相符，本案事證明確，被告犯行堪以
    認定，應予依法論科。
三、論罪科刑之理由：
  (一)按刑法上偽證罪，不以結果發生為要件，一有偽證行為，無
    論當事人是否因而受有利或不利之判決，均不影響其犯罪成
    立。而該罪所謂於案情有重要關係事項，則係指該事項有無
    ，足以影響於裁判結果者而言（最高法院71年臺上字第8127
    號判例參照）。故所謂於案情有重要關係事項，應係指該事
    項有無，足以影響於裁判結果，並與案件真正事實相悖，足
    以陷偵查或審判於錯誤危險者而言。蓋證人就此種事項為虛
    偽陳述，則有使偵查、裁判陷於錯誤之危險，故以之為偽證
    罪。本案被告甲○○、乙○○於另案被告曾進發被訴販賣第
    一級毒品海洛因（下稱海洛因）案件審理時虛偽證述未向曾
    進發購買海洛因，僅係與曾進發合資向他人購買云云，足以
    影響法院對於曾進發有無販賣海洛因之認定，被告2 人陳述
    之內容，自屬對案情有重要關係之事項。核被告甲○○、乙
    ○○2 人所為，均係犯刑法第168 條之偽證罪。
  (二)按刑法第2 條第1 項之規定，係規範行為後「法律變更」所
    生新舊法比較適用之準據法，故如新舊法處罰之輕重相同，
    即無比較適用之問題，非此條所指之法律有變更，即無本條
    之適用，應依一般法律適用原則，適用裁判時法，最高法院
    95年度第21次刑事庭會議決議可參。被告甲○○前因違反毒
    品危害防制條例案件，經本院於93年9 月30日以93年度訴字
    第49 0號判處有期徒刑7 月確定，於94年5 月16日縮短刑期
    執行完畢，有臺灣高等法院被告前案紀錄表在卷可按，其受
    有期徒刑執行完畢，5 年內故意再犯本案最重本刑為有期徒
    刑以上之罪，不論依修正前後刑法第47條規定，皆為累犯，
    則處罰之輕重相同，揆諸前開說明，應依裁判時即修正後刑
    法第47條第1 項規定加重其刑。
  (三)爰審酌被告甲○○曾因施用毒品案件經判刑確定、乙○○曾
    因施用毒品而送觀察、勒戒，有臺灣高等法院被告前案紀錄
    表各1 份在卷可參，素行皆屬不佳，其於審判中以證人身分
    具結後，罔顧法律上應為真實陳述之義務，為迴護另案被告
    曾進發，竟完全否認其先前於警詢所為供述，而為虛偽陳述
    ，其影響真實發現及對犯罪審判甚大，而刑事訴訟法採行改
    良式當事人進行主義，對於犯罪事實之認定，除依憑物理性
    證據認定外，諸多仰賴被告以外之人供述證據，自不容被告
    以外之人，於法院作證時任意為不實供述，因而妨害法院依
    正當法律程序，為真實發現及人權保障，然被告於本院審理
    時坦承犯行，犯後態度良好，又行為時係因與曾進發同在法
    庭，心理深受人情壓力等一切情狀，分別量處如主文所示之
    刑。
  (四)按犯罪在修正後刑法施行前，於新法施行後之緩刑宣告，應
    適用修正後刑法第74條之規定，最高法院95年第8 次刑事庭
    會議決議可資參照。則就緩刑之宣告，係依裁判時之情狀為
    其考量標準，此部分應逕依裁判時之法律為適用基準，無須
    比較新舊法。本案被告乙○○未曾受有期徒刑以上刑之宣告
    ，有臺灣高等法院被告前案紀錄表在卷可憑，因一時人情壓
    力，短於思慮，致觸犯本案犯行，然被告犯後亦已誠心悔悟
    ，坦承犯行，況經此偵審程序，又為科刑教訓，應能知所警
    惕而無再犯之虞，本院認其所受刑之宣告以暫不執行為適當
    ，併宣告緩刑3 年，並命其自本判決確定之日起1 個月內，
    向公庫支付如主文所示之金額，以啟自新。至被告甲○○前
    因違反毒品危害防制條例案件，經本院於93年9 月30日以93
    年度訴字第490 號判處有期徒刑7 月確定，於94年5 月16日
    縮短刑期執行完畢，自不合於緩刑要件，無從予以宣告，附
    此敘明。
四、應適用之法律：
  (一)刑事訴訟法第273條之1 、第299條第1項前段。
  (二)刑法第168條、第47條第1項、第74條第1項第1款。
本案經檢察官黃楹榆到庭執行職務。
中　　華　　民　　國　　96　　年　　1 　　月　　29　　日
                  刑事第五庭  法  官   藍家偉
以上正本與原本無異。
如不服本判決，應於判決送達後10日內，向本院提出上訴狀。（
須附繕本）
                              書記官   徐基典
中　　華　　民　　國　　96　　年　　1 　　月　　29　　日
附錄本案論罪科刑法條全文：
刑法第168條
於執行審判職務之公署審判時或於檢察官偵查時，證人、鑑定人
、通譯於案情有重要關係之事項，供前或供後具結，而為虛偽陳
述者，處七年以下有期徒刑。
